【裁判字號】    98,財管,30
【裁判日期】    980506
【裁判案由】    指定遺產管理人
【裁判全文】
臺灣臺南地方法院民事裁定              98年度財管字第30號
聲  請  人  乙  ○
上列聲請人聲請為被繼承人甲○○選任遺產管理人事件，本院裁
定如下：
    主      文
選任財政部國有財產局臺灣南區辦事處臺南分處為被繼承人甲○
○（女，民國前一年四月二十二日生，身分證統一編號：Ｚ00
0000000號）之遺產管理人。
聲請程序費用新臺幣壹仟元由被繼承人甲○○之遺產負擔。
    理      由
一、本件聲請意旨略以：聲請人乙○與被繼承人甲○○（女，民
    國前1年4月22日生，身分證統一編號：Ｚ000000000號）分別
    共有坐落於臺南縣佳里鎮○○段第262號地號土地，有土地
    謄本乙份為憑，惟被繼承人甲○○已於民國98年1月29日死
    亡，有除戶謄本乙份為憑，是繼承已經開始，然被繼承人之
    第1、2、3順位繼承人均已死亡，而查無第4順位繼承人之資
    料，是繼承人之有無不明，亦不知有無其他親屬，無法依民
    法第1177條規定選定遺產管理人，聲請人對於被繼承人無法
    行使權利，以處分共有土地，故聲請人爰依法聲請本院指定
    被繼承人甲○○之遺產管理人等語。
二、按繼承開始時，繼承人之有無不明者，由親屬會議於一個月
    內選定遺產管理人，並將繼承開始及選定遺產管理人之事由
    ，向法院報明；無親屬會議或親屬會議未於前條所定期限內
    選定遺產管理人者，利害關係人或檢察官，得聲請法院選任
    遺產管理人，並由法院依前項規定為公示催告；公示催告期
    限屆滿，無繼承人承認繼承時，其遺產於清償債權，並交付
    遺贈物後，如有剩餘，歸屬國庫；非公用國有財產以財政部
    國有財產局為管理機關，民法第1177條、第1178條第2項、
    第1185條、國有財產法第12條分別定有明文
三、聲請人主張之上開事實，業據其提出土地登記第二類謄本正
    本、繼承系統表、除戶謄本、戶籍謄本、臺南縣麻豆鎮戶政
    事務所98年3月30日南縣麻戶字第0980000502號函、臺南縣
    將軍鄉戶政事務所98年4月1日南縣將戶字第0980000416號函
    等件為證，經查，被繼承人甲○○曾有兩次婚姻關係，被繼
    承人於前婚姻關係消滅後，雖曾育有林世（昭和12年3月31
    日死亡）、周樹源（52年2月27日死亡）2子，惟皆先於被繼
    承人甲○○死亡，而對被繼承人無繼承權，此有戶籍謄本在
    卷可稽，惟被繼承人於前婚姻關係存續中，是否育有子女部
    分則屬不明，復經本院檢附聲請人所提出之被繼承人之戶籍
    資料，依職權函請臺南縣將軍鄉戶政事務所、臺南縣學甲鎮
    戶政事務所查明「被繼承人甲○○於前配偶陳百步於前婚姻
    存續間，是否尚育有其他直系血親卑親屬」，經臺南縣將軍
    鄉政事務所、臺南縣學甲鎮戶政事務所分別檢附相關戶籍資
    料函覆本院，本院審酌前開戶籍資料結果，認被繼承人甲○
    ○（即陳氏娼）雖與前配偶陳百步於婚姻關係存續期間育有
    長男陳國陣（昭和8年11月24日生，昭和9年7月2日死亡），
    惟其長男陳國陣亦因先於被繼承人死亡而對於被繼承人無繼
    承權，此有臺南縣將軍鄉98年4月29日南縣將戶簡字第09800
    00018號函及臺南縣學甲鎮戶政事務所以98年4月27日南縣學
    戶字第0980000604號函及所附相關戶籍資料在卷可稽，是認
    聲請人之上開主張堪信為真實。另查被繼承人甲○○之繼承
    人有無不明，又不能準用民法第1177條  規定選定遺產管理
    人，而聲請人與被繼承人甲○○為坐落臺南縣佳里鎮○○段
    第262號地號土地之共有人，故其以利害關係人聲請選任甲
    ○○之遺產管理人，核與上開規定並無不合，應予准許。
四、查被繼承人甲○○之繼承人有無不明，且未準用民法第1177
    條之規定選定遺產管理人，則被繼承人甲○○之遺產，將於
    清償債權，交付遺贈物後，歸屬國庫，即無人繼承之遺產若
    有賸餘，終歸國家所取得，則職司國有財產管理之有關機關
    自係最為適合擔任遺產管理之人，況上開機關就遺產管理之
    有關法律程序亦相當熟悉。是聲請人乙○本於利害關係人身
    分聲請選任遺產管理人，為使被繼承人甲○○遺產之處置順
    利進行，並考量遺產管理之專業性與公平性，本院認選任財
    政部國有財產局台灣南區辦事處台南分處為被繼承人甲○○
    之遺產管理人為適當。
五、依非訟事件法第157條，裁定如主文。
中    華    民    國    98    年    5     月    6     日
                     家事法庭法  官    楊佳祥
以上正本證明與原本無異。
如對本裁定抗告須於裁定送達後10日內向本院提出抗告狀，並應
繳納抗告費新臺幣1000元。
中    華    民    國    98    年    5     月    6     日
                             書記官    葉芳如


司法院資訊處製作；財團法人民間司法改革基金會備份。
